臺灣桃園地方法院民事簡易判決
110年度桃保險簡字第121號
原      告  和泰產物保險股份有限公司

法定代理人  莊瑞德  
訴訟代理人  劉亭妤  
            施懷    
被      告  陳柏翔  

上列當事人間請求損害賠償事件，本院於民國111 年1 月21日言
詞辯論終結，判決如下：
    主    文
被告應給付原告新臺幣壹拾貳萬捌仟陸佰伍拾捌元，及自民國一
百一十年八月十二日起至清償日止，按週年利率百分之五計算之
利息。
訴訟費用（除減縮部分外）由被告負擔。
本判決得假執行。
    事實及理由
壹、程序方面：
一、按「訴狀送達後，原告不得將原訴變更或追加他訴。但有下
    列各款情形之一者，不在此限：……⒊擴張或減縮應受判決
    事項之聲明者。」，民事訴訟法第255 條第1 項第3 款定有
    明文。本件原告原起訴請求：「被告應給付原告新臺幣（下
    同）141,083 元，及自起訴狀繕本送達翌日起至清償日止，
    按週年利率5%計算之利息。」，嗣於民國111 年1 月21日變
    更聲明為：「被告應給付原告128,658元，及自起訴狀繕本
    送達翌日起至清償日止，按週年利率5%計算之利息。」（見
    本院卷第88頁），核原告所為係減縮應受判決事項之聲明，
    依上揭規定，應予准許。
二、本件被告經合法通知，未於言詞辯論期日到場，核無民事訴
    訟法第386條所列各款情形，爰依原告之聲請，由其一造辯
    論而為判決。
貳、實體方面:
一、原告主張：被告於109 年2 月20日20時46分許，駕駛車號00
    0-0000 號自用小客車，行經桃園市○○區○○路000○0號前時，
    因駕車不慎，致撞擊由原告承保車體損失險、訴外人曾光順
    駕駛其所有之車牌號碼000-0000號自用小客車（下稱系爭車
    輛），致系爭車輛受損，原告依約賠付車體修復費用
　　145,083 元（工資40,067元、零件101,016 元），扣除系爭
    車輛合理零件折舊額後之金額為128,658 元。爰依保險代位
    及侵權行為之法律關係提起本訴。並聲明：被告應給付原告
    128,658元，及自起訴狀繕本送達翌日起至清償日止，按週
    年利率5%計算之利息。
二、被告方面：
    被告未於言詞辯論期日到場，亦未提出書狀作何聲明或陳述
    。 
三、得心證之理由：
  ㈠本件原告主張之事實，業據其提出系爭車輛行車執照、車損
    照片、查核單、賠款滿意書，及桃園市政府警察局道路交通
    事故當事人登記聯單、現場圖等為證，並據本院依職權向桃
    園市政府交通警察大隊調閱本件道路交通事故現場圖、初步
    分析研判表、調查報告表㈠㈡、談話紀錄表、調查筆錄及現場
    照片等資料，經核與原告所述相符。而被告已於相當時期受
    合法通知，既於言詞辯論期日不到場，亦未提出答辯書狀為
    爭執，依民事訴訟法第436條第2 項、第280 條第3 項準用
    同條第1 項之規定，應視同自認，自堪信原告之主張為真實
    可採。
　㈡按「汽車駕駛執照為駕駛汽車之許可憑證，由駕駛人向公路
    監理機關申請登記，考驗及格後發給之。汽車駕駛人經考驗
    及格，未領取駕駛執照前，不得駕駛汽車。」，「汽車行駛
    時，駕駛人應注意車前狀況及兩車並行之間隔，並隨時採取
    必要之安全措施，不得在道路上蛇行，或以其他危險方式駕
    車。」，「汽車超車時，應依下列規定：……⒌前行車減速靠
    邊或以手勢或亮右方向燈表示允讓後，後行車始得超越。
    超越時應顯示左方向燈並於前車左側保持半公尺以上之間隔
    超過，行至安全距離後，再顯示右方向燈駛入原行路線。」
    ，道路交通安全規則第50條第1 項、第94條第3 項、第101
    條第1 項第5 款分別定有明文。次按因故意或過失，不法侵
    害他人之權利者，負損害賠償責任；汽車、機車或其他非依
    軌道行駛之動力車輛，在使用中加損害於他人者，駕駛人應
    賠償因此所生之損害，民法第184 條第1 項前段、第191 條
    之2 前段亦有明文。另按被保險人因保險人應負保險責任之
    損失發生，而對於第三人有損失賠償請求權者，保險人得於
    給付賠償金額後，代位行使被保險人對於第三人之請求權。
    但其請求之金額，以不逾賠償金額為限，保險法第53條第1
    項亦有規定。 
　㈢本件事故發生時為晴天，夜間有照明、柏油路面、乾燥無缺
    陷、無障礙物等情，有道路交通事故調查報告表㈠及現場照
    片附卷可稽，足見依事故發生時現場狀況及客觀條件，被告
    並無不能注意之情事。而被告於事故發生之時尚未取得駕駛
    執照，有證號查詢汽車駕駛人資料1 紙在卷可參（見本院卷
    第46頁)，事故發生時確屬無照駕駛，洵堪認定。再據被告
    於警詢時自承：「我當時車速50-60公里，我當時要從慢車
    道超車，之後我撞到路邊停車，便緊急煞車，致使方向盤失
    去控制，之後撞到我要超車的汽車（即系爭車輛)」等語（
    見本院卷第35頁），是被告駕車行經事故地點，欲超越前方
    系爭車輛時，本應顯示左方向燈並於前車左側保持半公尺以
    上之間隔超過，行至安全距離後，再顯示右方向燈駛入原行
    路線，然被告駕車未保持半公尺以上間隔，且自前車即系爭
    車輛右側超越，致與系爭車輛發生碰撞，堪認被告就本件事
    故之發生，確有過失。又被告之過失行為與系爭車輛受損之
    結果間，復具有相當因果關係，而原告既已賠償系爭車輛之
    修復費用，則其本於侵權行為損害賠償請求權及保險代位之
    規定，請求被告賠償系爭車輛之損害，自屬有據。
　㈣復按物被毀損時，被害人除得依民法第196 條請求賠償外，
    並不排除民法第213 條至第215 條之適用。依民法第196 條
    請求賠償物被毀損所減少之價額，得以修復費用為估定之標
    準，但以必要者為限（例如：修理材料以新品換舊品，應予
    折舊）。查系爭車輛修復費用為145,083 元（工資40,067元
    、零件101,016 元），有桃苗汽車股份有限公司出具之估價
    單及統一發票在卷可稽（見本院卷第6至12頁)。而依行政院
    財政部發布之「固定資產耐用年數表」規定，汽車如非屬運
    輸業用客車、貨車，其耐用年數為5 年，並依同部訂定之「
    固定資產折舊率表」規定，耐用年數5 年依定率遞減法之折
    舊率為千分之369 ，其最後1 年之折舊額，加歷年折舊累計
    額，其總和不得超過該資產成本原額10分之9 。查系爭車輛
    係於108 年11月出廠，有系爭車輛行車執照在卷為憑（見本
    院卷第13頁)，至本件事故發生之109 年2 月20日，系爭車
    輛之實際使用年數為4個月，故原告就零件部分得請求之金
    額應以88,591元為限【101,016－（101,016×0.369×4/12）＝8
    8591】，加計工資40,067元，共計128,658元，即為原告得
    請求之修復費用。
四、綜上所述，原告依保險代位及侵權行為之法律關係，請求被
    告給付128,658元，及自起訴狀繕本送達（見本院卷第23頁)
　　之翌日即110 年8 月23日起至清償日止，按週年利率5%計算
    之利息，為有理由，應予准許。
五、本件係就民事訴訟法第427 條第1 項適用簡易程序所為被告
    敗訴之判決，爰依同法第389 條第1 項第3 款之規定，依職
    權宣告假執行。
六、訴訟費用負擔之依據：民事訴訟法第78條。
　　
中    華    民    國   111    年    1     月    28    日
                  桃園簡易庭  法  官  汪智陽
以上正本係照原本作成。
如不服本判決，應於送達後20日內，向本院提出上訴狀並表明上
訴理由，如於本判決宣示後送達前提起上訴者，應於判決送達後
20日內補提上訴理由書（須附繕本）。
如委任律師提起上訴者，應一併繳納上訴審裁判費。
中    華    民    國   111    年    1     月    28    日
                              書記官  陳家蓁